臺灣高雄地方法院民事判決　九十年簡上字第二九號
　　上　訴　人　乙○○
　　訴訟代理人　甲○○○
　　被上訴人　　丁○○
　　訴訟代理人　丙○○
右當事人間給付會款事件，上訴人對於民國八十九年十月十二日本院旗山簡易庭八十
九年度旗簡字第一二七號第一審判決提起上訴，本院判決如左：
    主  文
上訴駁回。
第二審訴訟費用由上訴人負擔。
    事  實
甲、上訴人方面：
一、聲明：請求判決（一）原判決廢棄。（二）右廢棄部分被上訴人在原審之訴及假
    執行之聲請均駁回（三）第一、二審訴訟費用由被上訴人負擔。
二、陳述：除與原審判決書所載者相同茲予引用外，補稱：
　　上訴人在原審以言詞及書狀所為之陳述引用之，對於被上訴人所為之陳述，上訴
　　人否認之。茲在補充如下：被上訴人主張上訴人欠訴外人即（會首）陳森永死會
　　債權四十五萬元予扣押，惟查上訴人參加訴外人即會首陳森永民國八十三年四月
　　一日起會之新台幣（下同）壹萬元互助會，上訴人標得該互助會款總共八十六萬
　　一千七百元，但訴外人陳森永未將會款交予上訴人扣除應繳之死會款五十六萬一
　　千元，訴外人即會首陳森永尚有欠上訴人三十萬零七百元之會款，此情亦顯明上
　　訴人無欠訴外人（會首）陳森永四十五萬元之會款債務。
三、證據：援用原審提出之証據方法，另聲請訊問證人陳森永。
乙、被上訴人方面：
一、聲明：請求駁回上訴，第二審訴訟費用由上訴人負擔。
二、陳述：除與原審判決書所載者相同茲予引用外，補稱：
    陳森永證明上訴人確有標走一會，且被上訴人曾詢問上訴人母親，其母親說上訴
    人二會都標走，陳森永標走上訴人乙○○的會時間是八十四年，至於八十五年九
    月一日、八十五年九月十日二會都是乙○○自己標走的。
三、證據：援用原審之立證方法。另聲請訊問證人陳潘運招。
丙、本院依職權調取本院八十八年度訴字第一二三０號、八十八年度訴字第二七四二
    號（台灣高等法院高雄分院八十九年度上易字第一九０號）卷宗。
    理　　由
一、本件被上訴人起訴主張：被上訴人依本院八十七年度促字第八三二五號支付命令
    為執行名義，請求對訴外人陳森永應給付被上訴人二百二十八萬零二百元等之債
    務為強制執行，並聲請本院以八十八年二月二十日八十八高敬民修八十八執字第
    六二七五號執行命令就訴外人陳森永對於上訴人之死會債權四十五萬元予扣押，
    並經本院以八十八年四月十三日八十八高敬民修八十八執字第六二七五號執行命
    令准被上訴人向上訴人收取上開扣押之債務扣押之債務，惟上訴人就此執行命令
    聲明異議，並否認與訴外人陳森永有上開死會會款之債務，被上訴人乃提起訴訟
    ，經本院八十八年度訴字第一二三０號民事判決確認訴外人陳森永對於上訴人有
    四十五萬元之死會債權存在，該判決並於八十八年十二月二十一日確定，被上訴
    人乃聲請本院以八十九年一月二十日八十九年高貴民修八十八執字第六二七五號
    執行命令，准將該訴外人陳森永對於上訴人之債權移轉予被上訴人，上訴人仍拒
    不履行，經本院通知應提起給付之訴，不得已爰依合會及債權讓與之法律關係請
    求上訴人給付四十五萬元，及自八十九年九月十五日起至清償日止，按年息百分
    之五計算之法定遲延利息等語。上訴人則辯稱：上訴人並未積欠訴外人陳森永死
    會會款四十五萬元，請求駁回被上訴人之訴等語。
二、按訴訟標的於確定之終局判決中經裁判者，除法律別有規定外，當事人不得就該
    法律關係更行起訴，民事訴訟法第四百條第一項定有明文。判決確定所發生之實
    質上確定力，亦即就既判力所及之範圍，當事人於後訴訟不得為與該既判力內容
    相反的主張；而法院亦不得為與該既判力內容相牴觸的裁判；又為訴訟標的之法
    律關係，於確定之終局判決中已經裁判者，就該法律關係即有既判力，當事人雖
    僅於新訴訟用作攻擊防禦方法，法院亦不得為反於確定判決意旨之裁判，最高法
    院三十年上字第八號判例可資參照。經查，「陳森永對上訴人有四十五萬元之會
    款債權存在」之事實，業經本院以八十八年度訴字第一二三０號民事判決確定，
    此有該案民事判決一份在卷可稽，並經本院依職權調閱該案卷宗，核閱無誤。上
    訴人於本院審理後始辯稱：上訴人並未積欠訴外人陳森永死會會款四十五萬元云
    云，並請求訊問證人陳森永（上訴人之妻弟），而證人陳森永證稱：本件互助會
    是我太太（吳冬妹）以我名義所起互助會，關於會款都是我太太在處理，乙○○
    是八十四年六月二十日以六千元標走會款等語（參見本院九十年四月十八日準備
    程序筆錄），其就上訴人所辯情節，亦未能確切證實。且揆諸前揭條文及判例意
    旨，「陳森永對上訴人有四十五萬元之會款債權存在」之事實，既經本院以八十
    八年度訴字第一二三０號確定之終局判決中已經裁判，就該法律關係即已有既判
    力，上訴人縱於本案訴訟另作防禦方法，答辯如前，本院亦不得為反於前案確定
    判決意旨之裁判，先此敘明。
三、被上訴人主張之事實業據其提出本院八十九年一月二十日八十九年高貴民修八十
    八執字第六二七五號執行命令、八十九年八月三日八十九高貴民修八十八執字第
    六二七五號通知、八十八年度訴字第一二三０號民事判決及確定證明書各一份為
    證，上訴人空言否認自不足採信，被上訴人之主張堪信為真實。
四、從而，被上訴人依合會及債權讓與之法律關係，訴請上訴人給付四十五萬元，及
    自八十九年九月十五日起至清償日止，按年息百分之五計算之法定遲延利息，核
    屬正當，應予准許，原審本於上開理由為被上訴人勝訴之判決，並依職權宣告被
    上訴人提供一定之擔保金額後准予假執行，即屬正當而無違誤。上訴意旨指陳原
    審判決不當，請求廢棄，並無理由，應予駁回。
結論：本件上訴為無理由，依民事訴訟法第四百三十六條之一第三項、第四百四十九
條第一項、第七十八條，判決如主文。
中　　　華　　　民　　　國　　九十一　　年　　　二　　　月　　十九　　　日
                        臺灣高雄地方法院民事第二庭
~B審判長法官　吳進寶
~B法　　　官　甯　馨
~B法　　　官　陳建中
右為正本係照原本作成
本判決不得上訴。
中　　　華　　　民　　　國　　九十一　　年　　　二　　　月　　十九　　　日
~B法院書記官　林佳蓉
